臺灣臺中地方法院刑事判決　　　　　　　100年度訴字第953號
公　訴　人　臺灣臺中地方法院檢察署檢察官
被　　　告　劉傑堂
上列被告因違反毒品危害防制條例案件，經檢察官提起公訴（10
0 年度毒偵字第722 號），被告於準備程序中就被訴事實為有罪
之陳述，經受命法官告知簡式審判程序之旨，並聽取當事人之意
見後，由本院合議庭裁定由受命法官獨任進行簡式審判程序，判
決如下：
    主    文
劉傑堂施用第二級毒品，累犯，處有期徒刑伍月。又施用第一級
毒品，累犯，處有期徒刑捌月；扣案之注射針筒貳支，均沒收。
應執行有期徒刑壹年；扣案之注射針筒貳支，均沒收。
    犯罪事實
一、劉傑堂於民國88年間因施用毒品案件，先後經本院裁定送觀
    察、勒戒後，均認無繼續施用毒品之傾向，分別於88年2 月
    12日及同年3 月30日觀察、勒戒執行完畢釋放，並由臺灣臺
    中地方法院檢察署檢察官分別以88年度偵字第3871號及88年
    度偵字第5808號為不起訴處分確定。又於前開觀察、勒戒執
    行完畢釋放後，5 年內因施用毒品案件，經同署檢察署檢察
    官聲請簡易判決處刑及強制戒治，經本院判處有期徒刑5 月
    確定及裁定令入戒治處所施以強制戒治1 年，而於91年1 月
    9 日強制戒治執行完畢釋放；復因施用毒品案件，經本院以
    95年度訴字第615 號判處有期徒刑10月，於96年7 月14日縮
    短刑期執行完畢。詎於前開觀察勒戒執行完畢並經判刑確定
    後，仍不知悔改，竟基於施用第二級毒品甲基安非他命之犯
    意，於100 年2 月9 日某時，在臺中市○○區○○路2 段30
    1 之12號居處，以將甲基安非他命置於玻璃球內燒烤吸食煙
    霧之方式，施用第二級毒品甲基安非他命1 次；另基於施用
    第一級毒品海洛因之犯意，於同年2 月11日上午某時，在上
    址居處，以將海洛因摻水稀釋於針筒內注射手臂之方式，施
    用第一級毒品海洛因1 次。嗣於100 年2 月11日下午5 時30
    分許，警方持搜索票前往劉傑堂上址居處欲對陳傳宗執行搜
    索時，劉傑堂乃攀逃至隔鄰住家天花板內躲藏，因天花板無
    法承受其重量而墜落在地，而為警發現其係通緝犯並逮捕之
    ，並在其身上起出預備供施用海洛因所用之未拆封注射針筒
    2 支，劉傑堂在有偵查權限之機關發覺其前開施用海洛因犯
    行前，即主動向警察陳興隆坦承上開施用第一級毒品海洛因
    之犯行，而自首接受裁判，並同意採集其尿液送驗，檢驗結
    果呈嗎啡及甲基安非他命陽性反應，方為警查悉上開施用第
    二級毒品犯行。
二、案經改制前臺中市警察局第二分局報告臺灣臺中地方法院檢
    察署檢察官偵查起訴。
    理    由
一、按本件被告劉傑堂所犯，非死刑、無期徒刑、最輕本刑為3
    年以上有期徒刑之罪，或高等法院管轄第一審之案件，被告
    於準備程序中，就前揭被訴事實為有罪之陳述，經受命法官
    告以簡式審判程序之旨，並聽取被告與公訴人之意見後，本
    院認無不得或不宜改依簡式審判程序進行之處，爰依刑事訴
    訟法第273 條之1 第1 項、第284 條之1 ，裁定本件由受命
    法官獨任進行簡式審判程序，是本件之證據調查，依刑事訴
    訟法第273 條之2 規定，不受同法第159 條第1 項、第161
    條之2 、第161 條之3 、第163 條之1 及第164 條至170 條
    規定之限制，合先敘明。
二、上開犯罪事實，業據被告劉傑堂於本院準備程序及審理時坦
    承不諱（見本院卷第19、33頁），且被告為警查獲後經採集
    其尿液送檢驗之結果，確呈嗎啡及甲基安非他命陽性反應，
    有中山醫學大學附設醫院100 年2 月17日編號0000000 號尿
    液檢驗報告、臺中市警察局第二分局採集尿液鑑定同意書、
    臺中市警察局第二分局委託鑑驗尿液代號與真實姓名對照表
    各1 份附卷可稽（見警卷第20、21頁、偵卷第25頁），足見
    被告之自白核與事實相符，應堪採信。本案事證明確，被告
    施用第一級毒品海洛因、第二級毒品甲基安非他命之犯行，
    洵堪認定。
三、按犯毒品危害防制條例第10條之罪者，依同條例第20條第1
    項、第2 項規定，應先經觀察、勒戒或強制戒治之程序，惟
    觀察、勒戒或強制戒治執行完畢釋放後，5 年內再犯第10條
    之罪者，即應依法追訴處罰，此觀諸毒品危害防制條例第23
    條第2 項即明。又毒品危害防制條例第20條、第23條將施用
    毒品之刑事處遇程序，區分為「初犯」及「5 年內再犯」、
    「5 年後再犯」，依其立法理由之說明：「初犯」，經觀察
    、勒戒或強制戒治後，應為不起訴處分或不付審理之裁定；
    經觀察、勒戒或強制戒治執行完畢釋放後，「5 年內再犯」
    者，因其再犯率甚高，原實施之觀察、勒戒及強制戒治既已
    無法收其實效，爰依法追訴或裁定交付審理。至於經觀察、
    勒戒或強制戒治執行完畢釋放後，「5 年後再犯」者，前所
    實施之觀察、勒戒或強制戒治已足以遮斷其施用毒品之毒癮
    ，為期自新及協助其斷除毒癮，仍適用「初犯」規定，先經
    觀察、勒戒或強制戒治之程序。從而依修正後之規定，僅限
    於「初犯」及「5 年後再犯」2 種情形，始應先經觀察、勒
    戒或強制戒治程序。倘被告於5 年內已再犯，經依法追訴處
    罰，縱其第3 次（或第3 次以上) 再度施用毒品之時間，在
    初犯經觀察、勒戒或強制戒治執行完畢釋放5 年以後，已不
    合於「5 年後再犯」之規定，且因已於「5 年內再犯」，顯
    見其再犯率甚高，原實施觀察、勒戒或強制戒治，已無法收
    其實效，即應依該條例第10條處罰（最高法院97年度第5 次
    刑事庭會議參照）。查被告前於88年間因施用毒品案件，先
    後經本院裁定送觀察、勒戒後，均認無繼續施用毒品之傾向
    ，於88年2 月12日及同年3 月30日觀察、勒戒執行完畢釋放
    ，並由臺灣臺中地方法院檢察署檢察官分別以88年度偵字第
    3871號及88年度偵字第5808號為不起訴處分確定；復於前揭
    觀察、勒戒執行完畢後5 年內之90、92、95年間因施用毒品
    案件，經本院分別以90年度沙簡字第387 號、92年度訴字第
    2173號、95年度訴字第615 號判決判處有期徒刑6 月、9 月
    、10月確定等情，有臺灣高等法院被告前案紀錄表在卷可稽
    ，是被告既於觀察、勒戒執行完畢釋放後5 年內，再犯上開
    施用毒品罪，並經判決確定，則其犯本案施用毒品犯行之時
    間，雖距前述觀察、勒戒執行完畢釋放後已逾5 年，揆諸首
    開說明，仍應依法追訴處罰。
四、論罪科刑：
  (一)按海洛因、甲基安非他命分別係毒品危害防制條例所定之第
    一級毒品、第二級毒品，均不得非法持有、施用。是被告施
    用第一級毒品海洛因及施用第二級毒品甲基安非他命之所為
    ，係犯毒品危害防制條例第10條第1 項之施用第一級毒品罪
    及同條第2 項之施用第二級毒品罪；被告上開為供施用第一
    級毒品海洛因、第二級毒品甲基安非他命，而持有各該級毒
    品之低度行為，應各為施用之高度行為所吸收，均不另論罪
    。又被告所犯上開2 罪之間，係犯意各別，且犯罪時間、手
    段互異，自應予分論併罰。
  (二)次按刑法第62條所規定之自首，以對於未發覺之罪，向有偵
    查權之機關或公務員自承犯罪，進而接受裁判為要件。而刑
    法第62條所謂發覺，固非以有偵查犯罪權之機關或人員確知
    其人犯罪無誤為必要，而於對其發生嫌疑時，即得謂為已發
    覺；但此項對犯人之嫌疑，仍須有確切之根據得為合理之可
    疑者，始足當之，若單純主觀上之懷疑，要不得謂已發生嫌
    疑（最高法院72年臺上字第64 1號判例意旨參照）。再按刑
    法第62條業已將自首之規定修正為得減輕其刑，其修法理由
    為：「自首之動機不一而足，有出於內心悔悟者，有由於情
    勢所迫者，亦有基於預期邀獲必減之寬典者。對於自首者，
    依現行規定一律必減其刑，不僅難於獲致公平，且有使犯人
    恃以犯罪之虞。在過失犯罪，行為人為獲減刑判決，急往自
    首，而坐令損害擴展之情形，亦偶有所見。是必減主義，在
    實務上難以因應各種不同動機之自首案例。惟得減主義，既
    可委由裁判者視具體情況決定減輕其刑與否，運用上較富彈
    性，真誠悔悟者可得減刑自新之機，而狡黠陰暴之徒亦無所
    遁飾，可符公平之旨，宜予採用。」。經查，被告於100 年
    2月11日下午5時30分許，因警察持搜索票前往臺中市○○區
    ○○路二段301 之12號對受搜索人陳傳宗執行搜索，而緝獲
    被告，並在被告身上起出尚未拆封使用之注射針筒2 支，被
    告乃向員警陳興隆主動坦承上開施用海洛因毒品犯行等情，
    為被告自承在卷，核與證人陳興隆於本院審理中結證稱：伊
    接獲線報聲請搜索票，搜索票的對象是陳傳宗，陳傳宗是因
    槍砲及販毒遭搜索，線報只說有幾人在該處施用毒品，沒有
    指稱被告有在其內施用毒品，被告有可能是當天去找人。執
    行搜索時，被告逃到隔壁住家的天花板內躲避，後因天花板
    無法承受其重量而墜落，警察發現被告是通緝犯而加以逮捕
    ，並在被告身上起出尚未使用過的針筒，被告警詢時有坦承
    施用海洛因毒品等語甚詳（見本院卷第30頁反面、第31頁）
    ，復有陳興隆製作之職務報告及本院聲搜字第598 號搜索票
    影本各1 紙在卷可憑（見偵查卷第2至3、10頁），顯見被告
    固為警查扣尚未拆封使用之注射針筒2 支，然此尚未使用過
    之注射針筒，亦難作為被告有於本案之犯罪時間有施用海洛
    因毒品之合理懷疑事證，是被告既係於警方尚未發覺其本案
    時、地施用海洛因之犯罪之前，主動向警方坦承其上開施用
    海洛因犯行，而就上開施用海洛因之具體時間、地點、犯罪
    態樣等情節供明而為自首，並主動接受裁判，被告所犯施用
    第一級毒品罪，應係自首。惟依被告於警方持搜索票執行搜
    索時，猶攀爬至隔鄰住家天花板內躲藏，後因自天花板墜落
    為警緝獲，並自其身上起出未拆封之注射針筒2 支後，始自
    首上開施用海洛因犯行乙情，可見被告係迫於當時之情勢，
    始坦白自首施用第一級毒品犯行，非具主動戒除毒癮之真誠
    悔悟，依前揭修法理由，爰不適用自首規定減輕其刑。另被
    告於警詢時並未主動供出施用第二級毒品犯行，而係員警將
    被告之尿液送驗，檢驗出甲基安非他命陽性反應後，始發覺
    被告此部分犯行，是被告施用第二級毒品犯行部分，不符刑
    法第62條之自首要件，附此敘明。
  (三)又被告有犯罪事實欄一所載之犯罪前科，於96年7 月14日縮
    刑執行完畢乙節，有臺灣高等法院被告前案紀錄表在卷可憑
    ，其於有期徒刑執行完畢後5 年內故意再犯本件有期徒刑以
    上之2 罪，均為累犯，均應依刑法第47條第1 項之規定，加
    重其刑。
  (四)爰審酌被告於觀察、勒戒執行完畢釋放，並經判刑確定後，
    猶未能徹底戒絕毒品，再犯本件施用毒品犯行，足見其戒絕
    毒癮之意志不堅，未能體悟施用毒品對自己、家人造成之傷
    害及社會之負擔，惟念其於本院準備程序及審理中皆坦承犯
    行，態度良好，其施用毒品並無危害他人，犯罪手段尚屬平
    和，暨施用毒品者均有相當程度之成癮性及心理依賴，其犯
    罪心態與一般刑事犯罪之本質並不相同，應側重適當之醫學
    治療及心理矯治為宜等一切情狀，分別量處如主文所示之刑
    ，並定其應執行之刑，以示懲儆。
  (五)另扣案之注射針筒2 支，係被告所有預備供施打第一級毒品
    所用之物，業經被告陳明在卷（見本院卷第32頁），應依刑
    法第38條第1 項第2 款之規定，於被告所犯施用第一級毒品
    罪刑下宣告沒收，附此敘明。
據上論斷，應依刑事訴訟法第273 條之1 第1 項、第299 條第1
項前段，毒品危害防制條例第10條第1 項、第2 項，刑法第11條
前段、第47條1 項、第38條1 項第2 款、第51條第5 款、第9款
，判決如主文。
本案經檢察官陳雅瑩到庭執行職務。
中    華    民    國   100    年    5     月    31    日
                  刑事第十一庭  法  官  廖純卿
以上正本證明與原本無異。
如不服本判決應於收受判決後10日內向本院提出上訴書狀，並應
敘述具體理由；其未敘述上訴理由者，應於上訴期間屆滿後20日
內向本院補提理由書（均須按他造當事人之人數附繕本）「切勿
逕送上級法院」。
                                書記官  柳寶倫
中    華    民    國  100     年    5     月    31    日
附錄本案論罪科刑法條：
毒品危害防制條例第10條：
施用第一級毒品者，處6月以上5年以下有期徒刑。
施用第二級毒品者，處3年以下有期徒刑。